【裁判字號】    91,易,651
【裁判日期】    920509
【裁判案由】    毒品危害防制條例
【裁判全文】
台灣苗栗地方法院刑事判決                          九十一年度易字第六五一號
    公  訴  人  臺灣苗栗地方法院檢察署檢察官
    被      告  甲○○
右列被告因違反毒品危害防制條例案件，經檢察官提起公訴（九十一年度毒偵字第八
五０號），暨移
    主  文
甲○○施用第二級毒品，累犯，處有期徒刑陸月，如易科罰金，以參佰元折算壹日。
    事  實
一、甲○○曾於民國八十六年間因違反麻醉藥品管理條例，經本院判處有期徒刑六月
    確定，於八十九年八月九日假釋出獄交付保護管束，縮短刑期期滿日期為八十九
    年九月六日，未經撤銷假釋而執行完畢。在此之前，甲○○曾因施用毒品案件，
    送觀察、勒戒後，認無繼續施用毒品之傾向，經臺灣新竹地方法院檢察署檢察官
    於八十八年八月二十五日以八十八年度偵字第二七七九號不起訴處分確定。又因
    二犯施用毒品案件，經觀察、勒戒後，認有繼續施用毒品之傾向，經本院裁定送
    強制戒治（嗣於九十年十一月十四日經本院裁定停止強制戒治交付保護管束而出
    所，然嗣經本院裁定撤銷而繼續執行上開強制戒治中），並由臺灣苗栗地方法院
    檢察署檢察官於九十年六月四日以九十年度毒偵緝字第七三六號聲請簡易判決處
    刑，經本院九十一年十月十五日以九十一年度易字第二九八號判處有期徒刑七月
    確定。詎甲○○猶不知悔改，於上開案件判決前，即九十一年二月二十日於臺灣
    苗栗地方法院檢察署觀護人採取其尿液時起回溯前四日內（起訴書載為三日內）
    之某時，在不詳地點，以不詳方法施用第二級毒品安非他命一次。嗣於九十一年
    二月二十日向臺灣苗栗地方法院檢察署觀護人報到時經採取其尿液送驗結果呈甲
    基安非他命陽性反應，因而查獲。
二、案經本院九十一年度易字第二九八號函退請臺灣苗栗地方法院檢察署檢察官偵查
    起訴，暨移送併案審理。
    理  由
甲、起訴部分：
壹、程序部分：
    被告前揭二犯施用第二級毒品安非他命案件，其犯罪時間係自九十年一月間起至
    五月十五日上午十時許止，於九十一年十月十五日經本院以九十一年度易字第二
    九八號判處有期徒刑七月在案，有該判決書正本一件附卷可稽。而本件被告犯罪
    時間係自九十一年二月二十日採尿時起回溯前四日內之某時，介於前案之犯罪時
    間與該案判決日期之間。經查：被告於九十年五月十五日前案經查獲時起，即遭
    觀察、勒戒，嗣於九十年六月五日經送強制戒治，至九十年十一月十四日始因停
    止強制戒治交付保護管束而出所，有被告在監所最新資料報表一件附九十一年度
    毒偵字第八五０號卷宗可證，被告在此段保安處分期間，其主觀上應無再施用安
    非他命之犯意，客觀上亦無施用安非他命之可能，而被告於九十年十一月十四日
    經停止強制戒治出所後，於九十一年二月二十日又犯本件施用安非他命犯行，應
    與前案無連續犯之裁判上一罪關係，而係另行起意所為，本院自應依法審理，先
    此敘明。
貳、實體部分：
一、訊據被告甲○○矢口否認上開施用第二級毒品安非他命之犯行，辯稱：其於九十
    一年過年時有去不正當場所賭博，有時候也有去銅鑼鄉金像獎電動玩具店，可能
    因此吸到「二手毒品」云云。但查：
   （一）被告於九十一年二月二十日至臺灣苗栗地方法院檢察署觀護人室報到時經
         採集其尿液檢體，送請詮昕科技股份有限公司檢驗結果，呈甲基安非他命
       及安非他命陽性反應，有該局九十一年三月十三日00000000號濫用藥物尿
         液檢驗報告，及臺灣苗栗地方法院檢察署受保護管束人（被告）尿液檢體
         監管紀錄表（尿液檢體編號：00000000）在卷可憑。
   （二）次按安非他命經口服投與後約百分之七十於二十四時內自尿中排出，約百
         分之九十於九十六小時內自尿中排出，且安非他命成分之檢出與其投與方
         式、投與量、個人體質、採尿時間與檢測儀器之精確等諸多因素有關，因
         此僅憑尿液中呈安非他命陽性反應，並無法確實推斷吸食時間距採尿時間
         之長短，惟依據上述資料推斷，最長可能不會超過四日，此有行政院衛生
         署藥物食品檢驗局八十一年二月八日（八一）藥檢壹字第○○一一五六號
         函可據。是被告於前述之九十一年二月二十日經採集之尿液，送驗結果呈
         甲基安非他命陽性反應，顯見其在前述採尿時間回溯前九十六小時內之某
         時，至少有施用安非他命一次，要無疑義。
   （三）再者，「二手毒品」之吸取者若非長時間與吸毒者直接相向，且存心大量
         吸入吸毒者所呼出之煙氣，以二手煙中可能存在之低劑量安非他命，應不
         致在尿液中檢驗出安非他命陽性反應，亦有法務部調查局（83）發技一字
         第○六○號函可查。被告於本院審理時先後供稱：九十一年過年時有去不
         正當場所賭博，有時候也有去銅鑼鄉金像獎電動玩具店，可能因此吸到「
         二手毒品」等語（見九十一年十二月二十七日審判筆錄第四頁、九十二年
         四月十一日審判筆錄第三頁），但檢察官問其當時是否知道有人在吸食毒
         品，及是否有人用香菸來施用安非他命之問題時，被告答稱伊不敢確定，
         當時也沒有看到，是伊事後自己判斷的等語（見同上審判筆錄）。被告當
         時既未看到有人在場施用安非他命，尚難憑其事後的推測之詞，而認定其
         當時有吸入「二手毒品」。且被告既未與吸毒者長期直接相向且存心大量
         吸入他人所呼出之煙氣，應不致在尿液中檢驗出安非他命反應。是被告抗
         辯可能吸到「二手毒品」乙節，顯非可採。
   （四）參以被告亦自承其送驗之尿瓶係其所有，且經其親自將尿液密封後並在其
         上蓋指印等情（見本院九十一年十二月二十七日審判筆錄第三頁至第四頁
         ），益徵被告採尿送驗過程應無瑕疵，其辯稱可能係吸入二手煙致影響驗
         尿結果云云，尚屬無據。
   （五）又按：上開檢驗報告記載被告尿液中之安非他命及甲基安非他命之濃度分
         別為：1328及933ng/ml，而該檢驗報告之備註欄第三項記載：（１）安非
         他命之濃度超過500ng/ml；（２）甲基安非他命之濃度超過500ng/ml，且
         安非他命之濃度超過200ng/ml之閾值，才會為陽性反應之確認，有該檢驗
         報告在卷可稽。查被告尿液中之安非他命及甲基安非他命之濃度分別已達
         1328及933ng/ml，超過陽性反應判斷之閾值甚多，由此足見，被告若無自
         行施用安非他命，顯然無法使其尿液中之安非他命及甲基安非他命達到如
         此高的濃度。且上開檢驗是以酵素免疫分析法（ＥＩＡ）做初步篩驗，再
         以氣相層析質譜儀（ＧＣ／ＭＳ）加以覆驗，有前揭檢驗報告之記載可憑
         ，而氣相層析質譜儀為尿液檢驗法中可信度及準確度最高之方法（參見理
         由欄乙、三、（二）所載），從而，被告前揭辯解顯為飾卸之詞，不足採
         信。
   （六）被告前因施用毒品案件，送觀察、勒戒後，認無繼續施用毒品之傾向，經
         臺灣新竹地方法院檢察署檢察官於八十八年八月二十五日以八十八年度偵
         字第二七七九號不起訴處分確定。又因二犯施用毒品案件，經觀察、勒戒
         後，認有繼續施用毒品之傾向，經本院裁定送強制戒治，並由臺灣苗栗地
         方法院檢察署檢察官於九十年六月四日以九十年度毒偵緝字第七三六號聲
         請簡易判決處刑，嗣經本院九十一年十月十五日以九十一年度易字第二九
         八號判處有期徒刑七月在案，有上開不起訴處分書、本院前開判決書、臺
         灣高等法院被告全國前案紀錄表、臺灣苗栗地方法院檢察署刑案資料查註
         紀錄表各一件在卷可按。被告復犯本件施用第二級毒品罪，其事證明確，
         犯行可堪認定。
二、按安非他命為毒品危害防制條例第二條第二項第二款所定之第二級毒品。核被告
    所為係犯毒品危害防制條例第十條第二項之施用第二級毒品罪。其施用二級毒品
    時非法持有安非他命之低度行為，為施用之高度行為所吸收，不另論罪。又被告
    有如事實欄所示之犯罪前科，有卷附臺灣高等法院被告全國前案紀錄表、臺灣苗
    栗地方法院檢察署刑案資料查註紀錄表可佐，其於前案有期徒刑執行完畢後五年
    內再犯本件有期徒刑以上之罪為累犯，應依法加重其刑。爰審酌被告非法施用第
    二級毒品安非他命，對個人身心戕害甚鉅，且前因施用毒品案件，經觀察、勒戒
    後，分經臺灣苗栗地方法院檢察署檢察官為不起訴處分及強制戒治，又於停止戒
    治交付保護管束期間犯下本件犯行，顯未因前所受之保安處分而決心戒除，暨其
    施用動機、施用安非他命僅有一次、犯後未能坦然認錯態度不佳等一切情狀，量
    處如主文所示之刑，並諭知易科罰金之折算標準，以資懲儆。
乙、併案審理部分：
一、移送併案審理意旨另略以：本件被告施用第二級毒品安非他命案件，經臺灣苗栗
    地方法院檢察署檢察官於九十一年十一月二十一日，以九十一年度毒偵字第八五
    ０號提起公訴。惟被告又於九十一年九月二十七日採尿前九十六小時內之某時，
    在不詳處所，以不詳方法施用第二級毒品安非他命一次，且與前揭有罪部分有連
    續犯之裁判上一罪關係，因認被告另涉有違反毒品危害防制條例第十條第二項之
    連續施用第二級毒品安非他命罪嫌等語。
二、公訴人認被告涉有此項犯罪嫌疑，無非以九十一年九月二十七日上午十時五十分
    許，被告為警採集尿液經送請苗栗縣衛生局檢驗結果呈安非他命陽性反應為其唯
    一依據。訊據被告堅決否認此項犯行，辯稱：伊並未在上開時間施用第二級毒品
    安非他命，係遭警刑求，伊始供稱於九十一年三月二十日早上八時許施用安非他
    命一次，但九十一年九月二十七日當天被解送台灣苗栗看守所時也有驗尿，如其
    有施用安非他命的話，應該也會呈安非他命陽性反應等語。
三、經查：
（一）訊據被告於警訊、偵查及審理中均堅決否認有於九十一年九月二十七日採尿前
      九十六小時內之某時施用安非他命（見九十一年度毒偵字第九八五號第十八頁
      反面、九十一年度毒偵字第八五０號第十八頁、本院九十一年十二月二十七日
      審判筆錄第三頁、本院九十二年四月十一日審判筆錄第三頁）；另被告辯稱：
      九十一年九月二十七日警訊時伊雖自白於九十一年三月二十日早上八時許有在
      上開住處施用安非他命一次，然此係遭警刑求，始為如此之供述等語（見九十
      一年度毒偵字第九八五號偵查卷第十六頁反面、本院九十一年十二月二十七日
      審判筆錄第四、五頁、九十二年年四月十一日審判筆錄第三頁、九十二年四月
      二十五日審判筆錄第三頁）。被告前揭二項辯解，本院先就其否認部分於下列
      （二）至（六）中加以論述，再於（七）中對被告自白部分加以說明。
（二）按一般常見之毒品初步篩驗方法有酵素免疫分析法（ＥＩＡ）、螢光偏極免疫
     分析法（Ｔ. Ｄ. Ｘ.）及薄層色層分析法（ＴＯＸＩ─ＬＡＢ），但此三種
      篩驗方法均無法避免交叉反應（即偽陽性反應）。對於上述初步篩驗方法所得
      陽性反應之結果，尚須再以氣相層析質譜儀（ＧＣ／ＭＳ）加以覆驗，以分辨
      有無偽陽性反應，故氣相層析質譜儀為尿液檢驗法中可信度及準確度最高之方
      法（法務部調查局九十年九月二十五日、十月十六日司法人員法醫毒物鑑識研
      習講義集第十頁可資參照）。
（三）被告於九十一年九月二十七日為警採集尿液經送請苗栗縣衛生局檢驗結果雖呈
      安非他命陽性反應，固有該局九十一年十月三日九十一衛檢字第9117010煙毒
      尿液檢驗成績書一件附偵查卷可稽，然而該尿液經本院送請法務部調查局檢驗
      結果，則呈甲基安非他命陰性反應（甲基安非他命濃度為77ng/ml，且未檢出
      安非他命），有該局九十二年三月二十日調科壹字000000000號檢驗通知書一
      件附審理卷可憑。
（四）上述苗栗縣衛生局之煙毒尿液檢驗，係以螢光偏極免疫分析法（Ｔ. Ｄ. Ｘ.
      ）及薄層色層分析法（ＴＯＸＩ─ＬＡＢ）為其檢驗方法，依前揭說明，該二
      種方法僅為毒品初步之篩驗方法，並無法避免交叉反應（即偽陽性反應），故
      其檢驗結果是否正確無訛，必須以更精密準確之氣相層析質譜儀（ＧＣ／ＭＳ
      ）加以覆驗，方能排除其偽陽性反應，但苗栗縣衛生局之檢驗並未以更為精確
      之氣相層析質譜儀（ＧＣ／ＭＳ）加以覆驗，故其檢驗結果正確與否即堪置疑
      。而前開法務部調查局以目前最可信及最準確之氣相層析質譜儀檢驗結果，不
      但未檢出被告之尿液中含有安非他命，即甲基安非他命亦呈陰性反應，益證上
      述苗栗縣衛生局之初步檢驗結果是否正確性實有爭議之餘地。
（五）公訴人雖提出臺灣高等法院高雄分院八十五年度上訴字第一九四二號刑事判決
      一件，該判決中載有「嗎啡排放在尿液中會隨時間增長而分解，故尿液中嗎啡
      因儲存時間的增長而消失，以後檢驗不出」乙節。按：尿液中毒品濃度會隨尿
      液保存環境溫度之高低及保存時間之長短而受影響，一般而言，於室溫下保存
      ，其含毒量會隨保存時間之延長，而有某種程度之遞減，在毒品濃度高之尿液
      中，即使毒品濃度遞減，只要其含毒量不低於閾值，均不致影響檢驗結果；然
      若尿液檢體之原始毒品含量濃度已接近閾值者，則有可能於保存期間因毒品濃
      度遞減，導致毒品含量濃度低於閾值，而被判定為陰性反應（法務部調查局上
      述講義集第十二、十三頁參照）。由此足見，「可能」於保存期間因毒品濃度
      遞減，導致毒品含量濃度低於閾值，而被判定為陰性反應者，應為尿液檢體之
      原始毒品含量濃度已接近閾值，且此種現象僅為有「可能性」即「或然性」，
      而非「必然性」。經查：前揭法務部調查局以精密準確之氣相層析質譜儀（Ｇ
      Ｃ／ＭＳ）覆驗結果，被告尿液中未檢出安非他命，而其甲基安非他命濃度僅
      有77ng/ml，依前揭說明，被告之尿液固有「可能」因保存時間之延長，導致
      毒品含量濃度低於閾值，而被判定為陰性反應，然此結論僅有「或然性」，而
      無「必然性」。故苗栗縣衛生局上開檢驗報告尚難使一般人對於被告有無施用
      安非他命均不致有合理之懷疑，並使法院達到確信其為真實之程度，依「有疑
      唯利被告之原則」，自應對被告為有利之認定。
（六）又查被告於九十一年九月二十七日為警採集尿液後，當日並入台灣苗栗看守所
      執行強制戒治處分，並未再驗尿，故無法得悉其入所時之尿液中毒品之含量。
      嗣被告於同年十月一日因毒品案件出庭返所後所採集尿液，於同年十月八日送
      臺灣臺中監獄檢驗結果呈安非他命陰性反應等情，有台灣苗栗看守所九十二年
      一月九日苗所衛字第0920000027號函暨所附尿液檢驗報告書影本附審理卷可稽
      ，據此亦無法認定被告於九十一年九月二十七日採尿前九十六小時內之某時，
      有施用第二級毒品安非他命犯行。此外，本院查無其他證據足資證明被告有此
      項施用第二級毒品安非他命之犯行。
（七）另查被告於九十一年九月二十七日警訊時雖自白曾於九十一年三月二十日早上
      八時許，在其苗栗縣銅鑼鄉○○村○○街二之三號住處施用安非他命一次，然
      而被告旋於同年十月二十八日警訊時否認此項自白，其於本院審判中時，亦否
      認有此項犯行，並為遭警刑求之抗辯，已如前述。經本院向台灣苗栗看守所函
      查結果，該所傳真被告於九十一年九月二十七日入所時所書寫之「收容人犯自
      白書」內略載：被告於當日早上在家不慎跌倒，造成身體腹部、腰部及手部受
      傷，因無大礙，故未到醫院就醫等情，有該傳真附卷可稽。依上開自白書所載
      ，雖無法證明被告於當日警訊時確實遭受刑求，縱然如此，被告於九十一年三
      月二十日施用第二級毒品安非他命之犯罪嫌疑除該警訊中自白以外，並無其他
      補強證據足資證明，依刑事訴訟法第一百五十六條第二項之規定，自不得作為
      有罪判決之唯一證據，而認定被告有此犯行。
（八）綜上所述，併案審理部分既然無足夠之證據足資證明被告犯罪，而公訴人認上
      開併案審理部分與被告前揭起訴之有罪部分，具有連續犯之裁判上一罪關係，
      本件既無從證明被告確有前開併案審理部分之犯行，即難謂其與前揭有罪部分
      具有連續犯之裁判上一罪關係，且未據起訴，是該併案審理部分本院無從審究
      應檢還檢察官另為妥適之處理。
據上論斷，應依刑事訴訟法第二百九十九條第一項前段，毒品危害防制條例第十條第
二項，刑法第十一條、第四十七條、第四十一條第一項前段，判決如主文。
本案經檢察官陳傳宗到庭執行職務。
中      華      民      國    九十二    年      五      月      九      日
                                  臺灣苗栗地方法院刑事第二庭
                                          法  官  詹  日  賢
右正本證明與原本無異
如不服本判決，應於判決送達後十日內，向本院提起上訴狀（須附繕本），上訴於臺
灣高等法院臺中分院。
                                          書記官   陳  爵  星
中      華民      國    九十二    年     五      月      九      日
附錄所犯法條
毒品危害防制條例第十條第二項：
二、施用第二級毒品者，處三年以下有期徒刑。


司法院資訊處製作；財團法人民間司法改革基金會備份。
